【裁判字號】    90,台抗,318
【裁判日期】    900719
【裁判案由】    誣告聲請再審
【裁判全文】
最高法院刑事裁定                                  九十年度台抗字第三一八號
    抗  告  人  甲○○
右抗告人因自訴丙○、乙○○誣告案件，不服台灣高等法院中華民國九十年二月十五
日駁回聲請再審之裁定（九十年度聲再字第七八號），提起抗告，本院裁定如左：
    主  文
抗告駁回。
    理  由
按自訴人為受判決人之不利益聲請再審者，依刑事訴訟法第四百二十八條第一項但書
規定，以有同法第四百二十二條第一款規定之情形為限；而依第四百二十二條第一款
規定，係指有同法第四百二十條第一款、第二款、第四款、第五款之情形者而言。本
件抗告人甲○○以：抗告人曾聲請勘驗傳訊證人，原確定判決以本件事實已明，無勘
驗現場及傳訊承辦警員之必要，然本案檢警機關未行勘驗調查已錯在先，其後原審未
依法勘驗現場調查證據以明事實作為補救，均有違法；且原審係以台灣士林地方法院
檢察署八十八年度調偵字第二十二號聲請簡易判決處刑書為據，而該處刑書有關本族
財產以「被告丙○、乙○○有租賃權」協助被告奪取土地，經原審法院民事裁定認：
租約關係究竟存在與否﹖效力如何﹖應經實體判決後方明 (八十九年度抗字第四五一
一號) ，是證原確定判決審認被告無罪，其所憑之證言顯已完全虛偽失據；又毀損案
部分經台灣士林地方法院法官親至現場勘驗後，認：「櫻花係破皮非死亡，僱用人非
聲請人係許學棋」，判決抗告人無罪 (八十九年度簡上字第三七號 )，原確定判決有
足生影響之重要證據漏未審酌，並其所憑之證言虛偽，爰依刑事訴訟法第四百二十二
條、第四百二十五條、第四百二十六條、第四百二十八條、第四百二十九條、第四百
三十四條聲請再審。惟查刑事訴訟法第四百二十一條所謂「如就足生影響於判決之重
要證據漏未審酌者，亦得為受判決人之利益，聲請再審」，係指有罪之判決，為受判
決人之利益，得聲請再審之理由，核與自訴人為受判決人之不利益聲請再審之意旨不
相容，故不在刑事訴訟法第四百二十二條第一款所規定，得為受判決人之不利益，聲
請再審之列。抗告人以原確定判決漏未審酌台灣士林地方法院八十九年度簡上字第三
七號刑事判決，聲請再審，非有理由。又刑事訴訟法第四百二十條第一項第一款規定
「原判決所憑之證物已證明其為偽造或變造者」，固得聲請再審，惟依同條第二項規
定，其證明方法「以經判決確定，或其刑事訴訟不能開始或續行非因證據不足者為限
」，始得聲請再審。抗告人所指，原判決所憑之證言係虛偽，但未能證明其已經判決
確定，或其刑事訴訟不能開始或續行非因證據不足；至其所舉之台灣士林地方法院八
十九年度簡上字第三七號毀損案刑事判決，雖撤銷第一審士林簡易庭之判決，改判諭
知抗告人無罪，惟其撤銷改判之理由係認經挖土機輾壓過之櫻花樹，因尚未與土地分
離，而抗告人為該土地共有人之一，自不該當於刑法毀損罪中「他人之物」之構成要
件，並非認定抗告人委請嚴國松駕駛挖土機整修墓地時，未輾壓過其上由被告等種植
之櫻花樹，且確定判決亦非完全依憑上開毀損案之第一審判決以為斷；又原審法院八
十九年度抗字第四五一一號民事裁定，係認：「相對人所主張之實體上原因關係究竟
存在與否﹖效力如何﹖ (租約是否對抗告人有效，清償提存是否發生清償效力等 )提
存所無權審定」，尤非屬已經確定判決證明為虛偽之情形。是該無罪之判決及有關清
償提存之民事裁定均非屬刑事訴訟法第四百二十條第一項第四款所規定之情形，抗告
人遽依該款及不屬於同法第四百二十二條範疇內之應於審判期日調查之證據而未予調
查等，聲請再審，亦無理由。原裁定以：抗告人之聲請，核與刑事訴訟法第四百二十
條第一項第一款、第二款、第四款、第五款所定情形，無一相符，因而裁定駁回再審
之聲請，經核於法尚無不合。抗告意旨，仍執陳詞，指摘原裁定不當，為無理由，應
予駁回。
據上論結，應依刑事訴訟法第四百十二條，裁定如主文。
中      華      民      國     九十     年      七      月     十九     日
                              最高法院刑事第十庭
                                  審判長法官  陳  炳  煌
                                        法官  陳  正  庸
                                        法官  吳  信  銘
                                        法官  徐  文  亮
                                        法官  張  春  福
      右正本證明與原本無異
                                              書  記  官
中      華      民      國     九十     年      七      月    二十四    日


司法院資訊處製作；財團法人民間司法改革基金會備份。
